【裁判字號】    88,上易,2087
【裁判日期】    890523
【裁判案由】    詐欺
【裁判全文】
臺灣高等法院高雄分院刑事判決                  八十八年度上易字第二八七號
    上  訴  人  台灣高雄地方法院檢察署檢察官
    被      告  甲○○
    被      告  丙○○
右上訴人因被告等詐欺案件，不服臺灣高雄地方法院八十八年度易字第三四四０號中
華民國八十八年九月二十三日第一審判決（起訴案號：臺灣高雄地方法院檢察署八十
八年度偵緝字第八七一號、八十八年度偵緝字第八七二），提起上訴，
本院判決如左：
      主      文
原判決關於甲○○部分撤銷。
甲○○意圖為自己不法之所有，而侵占自己持有他人之物，累犯，處有期徒刑陸月。
其他上訴駁回。
      事      實
一、甲○○於民國七十六年間，因殺人罪，由臺灣高等法院臺南分院判處無期徒刑，
    褫奪公權終身，經最高法院駁回上訴確定；嗣經依中華民國七十七年罪犯減刑條
    例及中華民國八十年罪犯減刑條例減刑二次為有期徒刑十年，褫奪公權六年八月
    確定，於八十五年七月二十二日執行完畢。仍不知悔改，於八十八年一月十九日
    下午四時四十分許，與不具犯意聯絡之丙○○同至高雄縣鳳山市○○路一０六號
    ，以每日新台幣（下同）二千元之租金，向乙○○租用車牌號碼ＹＳ－一二一七
    號自用小客車一部（廠牌：克萊斯勒、年份：西元一九九六年、排汽量：一九九
    五西西），並約定租用二天。至同年月二十一日，甲○○單獨駕車前往返還，並
    以有急事為由再行予以租用，旋即意圖為自己不法之所有，在高雄地區，起意將
    該車據為己有，迄於八十八年五月十九日下午三時許，甲○○在屏東縣潮洲鎮○○里○○路附近，因本案被檢察官通緝而被警查獲，上開車輛始經乙○○之夫黎
    萬鴻領回。
二、案經乙○○訴請臺灣高雄地方法院檢察署檢察官偵查起訴。
    理      由
甲、被告甲○○部分：
一、訊據被告甲○○，固坦承於右揭時、地向告訴人乙○○租用上述車輛使用，並至
    八十八年五月十三日經警緝獲後，始由乙○○之夫黎萬鴻將車輛領回之事實，惟
    矢口否認有侵占行為，辯稱：剛租車後，因朋友在八十八年二月初去逝，所以無
    法還車，等到八十八年二月十二日朋友喪事辦理完畢，車子又為綽號「阿木」之
    友人開走，直到八十八年五月份始將車輛返還，被告並非有意不還車云云。經查
    被告之侵占犯行，業經乙○○及證人即乙○○之夫黎萬鴻於偵、審中指述極詳，
    並有借用轎車切結書、律師函各一份附卷可按。本院參以被告於八十八年三月二
    十五日在偵查中受訊時，檢察官訊以：「為何車子不還，租金也不付﹖」被告答
    以：「因車子被朋友開走，昨天才還我，我也因生病（才不能還車）。」並表明
    ：「近幾天會車」云云；惟其並未如其所言在幾日內還車，而係在近二月後之八
    十八年五月十九日，因上述案件經檢察官通緝被緝獲後，其所租用之車輛後始經
    告訴人領回，此為被告所是認。另外，其雖稱車輛曾被「阿木」之人開走，以致
    不能返還，惟於偵、審中均不能提出「阿木」之詳細姓名及地址以供查證；又如
    其所稱租用車輛確曾被「阿木」之人開走，惟其於偵查中已陳稱「阿木」在八十
    八年三月二十五日之前幾日已將車輛返還，則其應可於取回車輛後，速將車輛返
    還乙○○，而非至被緝獲到案後，始由警察通知黎萬鴻前往領車輛。再者，被告
    於租用車輛後使用近四月，惟僅給付三日租金，其餘租金迄今均未給付等情，足
    認被告確有不法之所有之意圖及侵占故意，是被告所辯不足採信，其侵占犯行堪
    為認定。
二、核被告所為，係犯刑法第三百三十五條第一項之侵占罪。原審疏未詳查，遽為無
    罪之諭知，自有未洽，檢察官上訴指摘原判決此部分不當，為有理由，應予撤銷
    改判。又被告於七十六年間，因殺人罪，由臺灣高等法院臺南分院判處無期徒刑
    ，褫奪公權終身，經最高法院駁回上訴確定；嗣經依中華民國七十七年罪犯減刑
    條例及中華民國八十年罪犯減刑條例減刑二次為有期徒刑十年，褫奪公權六年八
    月確定，於八十五年七月二十二日執行完畢之事實，業經被陳明在卷，並有本院
    之被告全國前案紀錄表可參，茲於執行完畢後五年內再犯有期徒刑以上之本罪，
為累犯，應依刑法第四十七條規定加重其刑。爰審酌被告已有前科，對於告訴人
    所造成之損害程度不輕，及犯罪後迄未與告訴人和解等情狀，量處如主文所示之
    刑。
乙、被告丙○○部分：
一、公訴意旨略以：被告丙○○於八十八年一月十九下午四時四十分許，與甲○○同
    至高雄縣鳳山市○○路一０六號，以每日二千元之租金，向乙○○租用車牌號碼
    ＹＳ－一二一七號自用小客車一部，並約定租用二天。惟旋與甲○○共同意圖為
    自己不法之所有，將該車侵占入己，因認被告涉有刑法第三百三十五條第一項之
    侵占罪嫌。
二、按犯罪事實應依證據認定之，無證據不得推定其犯罪事實，刑事訴訟法第一百五
    十四條定有明文。本件公訴人認被告丙○○涉有刑法第三百三十五條第一項之侵
    占罪嫌，無非係以乙○○、黎萬鴻二人之指述，及所提出之借用轎車切結書、催
    告函、汽車行車執照各一份附卷可稽，為其主要論據。然訊據被告丙○○對於其
    曾於八十八年一月十九日，與甲○○同至高雄縣鳳山市○○路一０六號，以甲○○為租用人，丙○○為保證人，向乙○○租用牌照號碼ＹＳ－一二一七號自用小
    客車乙情固供認不諱，惟堅詞否認有侵占之犯行，辯稱：伊僅是保證人，事後甲○○續租，及車子如何使用，何時返還，伊均不知情等語。
三、經查：
  (一)被告甲○○於八十八年一月十九日至高雄縣鳳山市○○路一０六號鴻明公司向告
    訴人乙○○租用ＹＳ－一二一七號自用小客車，並以被告丙○○為保證人，同時
    交付二天租金四千元等情，業據告訴人乙○○指述綦詳，且為被告二人所是認，
    互核所供述情節相符，並有借用轎車切結書一份附卷可稽；又被告甲○○於第三
    天又獨自至鴻明公司，向告訴人乙○○表示要續租一天，同時給付一天租金二千
    元之事實，亦據告訴人乙○○指述明確，且經被告甲○○供認不諱，上開事實均
    堪認定，先此敘明。
  (二)據同案被告甲○○陳稱：伊於租車後，與被告丙○○就不常在一起等語；乙○○
    及黎萬鴻均指稱：甲○○第三天續租時，被告丙○○並未在場等語，足徵被告丙○○在本件租車事件中，僅是單純居於保證人之身分，就被告甲○○何以會於租
    用該車後延遲近約四個月始將車輛返還乙情，事先並無從知悉。而上述車輛均在
    甲○○管領使用中，自難僅憑被告丙○○係保證人乙情，論以侵占罪之共同正犯
    。被告丙○○所辯情詞，核與事實相符，堪足憑採。此外，復查無其他積極證據
    足以證明被告有何侵占犯行，其犯罪自屬不能證明，原審因而判決被告無罪，並
    無不合，檢察官就此部分上訴仍執原詞指摘原判決不當，為無理由，應予駁回。
據上論結，應依刑事訴訟法第三百六十八條，第三百六十九條第一項前段、第三百六
十四條、第二百九十九條第一項前段、刑法第三百三十五條第一項，第四十七條、罰
金罰鍰提高標準條例第一條前段，判決如主文。
本案經檢察官陳新慶到庭執行職務。
中        華        民        國      八十九    年    五    月  二十三  日
                        臺灣高等法院高雄分院刑事第七庭
                                    審判長法  官
                                          法  官
                                          法  官
不得上訴。


司法院資訊處製作；財團法人民間司法改革基金會備份。
